【裁判字號】    98,聲再,148
【裁判日期】    980731
【裁判案由】    聲請再審
【裁判全文】
臺灣高等法院臺中分院刑事裁定         98年度聲再字第148號
再審聲請人
即受判決人  甲○○
上列聲請人因妨害自由等案件，對於本院98年度上訴字第282號
有關傷害罪部分之確定判決（第一審：臺灣臺中地方法院97年度
訴字第3010號判決，起訴案號：臺灣臺中地方法院檢察署97年度
偵字第7086號），聲請再審，本院裁定如下：
    主  文
再審之聲請駁回。
    理  由
一、再審聲請人即受判決人甲○○（下稱聲請人）再審聲請意旨
    略以：(一)本案原判決（附件一：臺灣高等法院臺中分院98年
    度上訴字第282號刑事判決）就聲請人關於傷害部分犯行，
    維持第一審量處有期徒刑2月。按有罪之判決確定後因發現
    確定之新證據，足認受有罪判決之人應受無罪、免訴、免刑
    或輕於原判決所認罪名之判決者，為受判決人之利益，得聲
    請再審；另並因刑法第277條之普通傷害罪為最重本刑3年以
    下徒刑之罪，屬於不得上訴第三審法院之案件，其經第二審
    確定之有罪判決，如就足生影響於判決之重要證據漏未斟酌
    者，得就受判決人之利益聲請再審，刑事訴訟法第420條第1
    項第6款、421條分別定有明文。(二)本件告訴人陳靖茹之臉部
    撕裂傷部分，根據中國醫藥大學附設醫院98年5月25日院管
    檔字第0980002916號函（附件二），顯示可能係遭墜樓所致
    ，且關於上顎右側第一小臼齒搖晃部分，更係未經診斷出者
    ，則原審竟漏未審酌診斷證明等事證，遽予採信告訴人片面
    之詞認定被告有傷害犯行，致有違誤。(三)再由證人警員鄭青
    與證人大樓管理員廖偉勝等之證詞，乃分別證稱：「我在
    門口問告訴人有沒有什麼事情，告訴人沒有回答。（當時看
    到告訴人狀況）告訴人是站著的，臉部沒有流血，可以活動
    ，現場沒有打鬥的痕跡，沒有看到被告手上有拿剪刀或其他
    物品」（附件三）、「警察走後沒有聽到被告店內有爭吵聲
    」（附件四），可知被告與告訴人之口角爭執均發生於警員
    到場之前，是倘告訴人確有遭到傷害，何以警員未見現場有
    打鬥之痕跡？何以未見告訴人有受傷情形？又何以不將遭到
    傷害乙節告知員警？故認原判決對上開有利於被告之證詞捨
    棄不用，但卻未於理由說明其捨棄之理由，應屬重要證據漏
    未斟酌。(四)又原判決雖認告訴人之指證內容俱屬一致，並無
    矛盾相反之處，告訴人之指證，尚堪採信，惟查告訴人就其
    臉部撕裂傷之原因，於第一審係證稱遭被告用拳頭毆打所致
    ，但於第二審則供稱是被煙灰缸破掉的屑打到（附件五），
    則原判決遽認告訴人指證內容俱屬一致，並無矛盾相反之處
    ，自有違誤。綜上所陳，認原判決認定事實諸多違誤，且並
    未審酌前開重要證物，不足以昭折服，且因本件確定判決更
    將導致被告遭到撤銷假釋而需再度入獄執行近6年之殘刑，
    爰依法聲請准予再開審判程序云云。
二、按不得上訴於第三審法院之案件，除依刑事訴訟法第420條
    規定外，其經第二審確定之有罪判決，如就足生影響於判決
    之重要證據漏未審酌者，亦得為受判決人之利益，聲請再審
    ，刑事訴訟法第421條定有明文。惟所謂「重要證據」，係
    指該證據就本身形式上觀察，固不以絕對不須經過調查程序
    為條件，但必須顯然可認為足以動搖原有罪確定判決，而為
    受判決人應受無罪、或免訴、或輕於原審所認定之罪名方可
    ，如不足以推翻原審所認定罪刑之證據，即非足生影響於原
    判決之重要證據。另刑事訴訟法第421條所規定因重要證據
    漏未審酌而聲請再審者，指該證據於案情有重要關係且未經
    審酌者而言，如證據業經法院本其自由心證予以取捨及判斷
    ，僅係對此持相異評價，即不能以此為由聲請再審。是如當
    事人所提出之證據，不足以影響判決結果，或第二審法院依
    調查之結果，本於論理法則、經驗法則，取捨證據後，認定
    事實者，則不包括之（最高法院89年度臺抗字第30號裁定意
    旨參照）。
三、經查，本件聲請人聲請再審，固據其主張告訴人指訴遭被告
    毆打或傷害乙節與事實不符，並舉中國醫藥大學附設醫院前
    開函示（見98年度上訴字第282號卷第94頁，同附件二）以
    及二位證人：警員鄭青、大樓管理員廖偉勝等之證詞為佐
    ，然此均為原判決中業已存在之事證，顯然與所謂「事實審
    判決前已經存在，為法院、當事人所不知，事後方行發見」
    之「嶄新性」要件不相符合，故上開證據並非屬於刑事訴訴
    法第420條第1項第6款之新證據，是再審聲請狀內並無提出
    任何之「新證據」，所爭執者均為原判決裁判當時法院及當
    事人已存在且已知者，故聲請意旨援引此條據以聲請再審，
    應有誤認，合先敘明。其次，關於有無重要證據漏未斟酌之
    部分，再審聲請意旨固稱原判決並未就上揭中國醫藥大學附
    設醫院前開函示採取有利於被告之認定，亦未就證人警員鄭
    青與證人大樓管理員廖偉勝關於被告之陳述，針對採信與
    捨棄之理由加以說明，故屬於重要證據未予審酌云云；然查
    該函示所載臉部撕裂傷，僅稱「墜樓本身可能造成病例所載
    之傷害，但無法判斷該傷造成之原因」，是該函示本身既無
    論斷傷害之成因，則原判決綜合參酌所有偵審中之筆錄陳述
    ，據以形成該傷害造成原因係與被告有關之心證，進而認定
    係與告訴人先後證述內容相符而無矛盾，此為事實審法院依
    據職權所為事實認定，尚無所謂漏未斟酌之情形，聲請意旨
    此部分為無理由。另就大樓管理員廖偉勝與警員鄭青之證
    稱部分，聲請意旨固稱有利於被告之證述部分遭到捨棄卻未
    於理由中說明理由，有重要證據漏未審酌云云；然查此二位
    證人之陳述，亦確實有經原確定判決書予以明確載明於案卷
    內，包括廖偉勝確實發現被告甲○○店內有爭吵，鐵門關下
    ，警察來過等情，以及鄭青有對告訴人稱有什麼事要我們
    處理，當時告訴人站著在哭，沒有回答等情，均為原確定判
    決有所載錄而已經審酌（見原判決第4頁），僅未做成有利
    於被告之認定爾，是該些證據（包括附件二、三、四之部分
    ）均係於第二審判決前已提出或已存在之證據，並為聲請人
    於原審審理時執以抗辯，故就聲請人所提出對其有利之證詞
    ，既業經原審暨本院於上揭判決書中，本其自由心證予以取
    捨及判斷，聲請人對此雖持相異評價，然並不能以此為由聲
    請再審，亦不得以此而認本院有足生影響於判決之重要證據
    漏未審酌者，是本院所為上揭判決並無重大錯誤，不得以此
    為由提起再審之訴，核再審聲請人之聲請，尚難認為符合刑
    事訴訟法第421條「重要證據漏未審酌」之要件。至關於告
    訴人就其臉部撕裂傷原因之陳述，雖然聲請意旨稱：第一審
    告訴人係稱遭被告用拳頭毆打所致（聲請狀內未提供卷宗頁
    次），而第二審告訴人係稱遭煙灰缸破掉的屑打到（見98年
    度少訴字第282號卷第80頁），顯有矛盾相反之處云云；然
    遍查臺中地方法院卷（97年訴字第3010號卷），告訴人實並
    無直接指陳其有關臉部之撕裂傷，係因被告拳頭毆打所致。
    告訴人於一審雖有以證人身分證述關於96年10月29日當天發
    生之事，稱：「（96.10.29當天發生何事？是否記得？）..
    被告把遙控器斷電，就用拳頭一直打我的臉，我全部臉都受
    傷，再用腳踹手、腳，我當時無法抵抗，後來我有拉椅子擋
    ，後來被告又拿煙灰缸打我雙手....。」、「（提示診斷證
    明書所列傷勢，哪些是被告打你造成的，哪些是你自己跌倒
    造成的？）臉部撕裂傷是被告打我造成，其他傷勢是我自己
    掉下來造成。」（見97年度訴字第3010號卷第40頁正反面）
    ，再另參97偵查卷內告訴人之陳述：「（事實發生經過？）
    去年11月30日（此處應為誤載或錯誤陳述，後來已經確定日
    期為10月29日）晚上12點，因為他騙我他媽媽在家，我就過
    去台中市○○街113號，我到了後，他就拖我進去，打我的
    臉，再用腳踹我，再用煙灰缸丟我... 」，由是可知關於臉
    部撕裂傷一事，告訴人實並無確切指稱係因拳頭毆打直接所
    致，其泛稱「遭到被告歐打所致」，自包括以拳頭或以其他
    工具，非僅僅限於以拳頭毆打所致者始足以當之。尤以本件
    被告之傷害犯行並非單一之舉措，既非自然意義下之一行為
    ，則徒以告訴人前後所稱受傷情形用詞不一，即稱告訴人所
    陳有所矛盾，容有誤會，此其一。其二，關於本件傷害犯行
    之成立論罪，究係以何一單一特定動作造成告訴人受到特定
    部位受傷，本即非屬是否該當傷害罪之構成要件，不論告訴
    人之臉部撕裂傷原因係因為被告一陣毆打所致，抑或是以煙
    灰缸為工具毆打丟擲所致，既均無礙原審判決為被告傷害犯
    行之有罪認定，則原判決此部分採信告訴人之證述而認定臉
    部撕裂傷為被告所造成，難認有何違誤或矛盾。綜上，再審
    聲請意旨查無刑事訴訟法第420條第1項各款所列情形或有同
    法第421條之情形，依上開說明，聲請人聲請再審，為無理
    由，應予駁回。
四、據上論斷，應依刑事訴訟法第434條第1項，裁定如主文。
中    華    民    國    98    年    7     月    31    日
            刑事第十一庭  審判長法  官  陳  朱  貴
                                法  官  胡  文  傑
                                法  官  何  志  通
以上正本證明與原本無異。
不得抗告。
                                書記官  高  麗  淇
中    華    民    國    98    年    7     月    31    日


司法院資訊處製作；財團法人民間司法改革基金會備份。
